---
title: "1-Transformacion de los Datos"
author: "Angie Lorena Pradilla"
date: "28/12/2020"
output:
  word_document: default
  html_document: default
  pdf_document: default
---

```{r setup, include=FALSE}
knitr::opts_chunk$set(echo = TRUE)
```

A continuación cargaremos la base de datos y las librerías necesarias para realizar los procesos 

```{r, echo = TRUE}

library(dplyr)
library(readr)

data_org <- read_delim("C:/Users/User/Desktop/20201124-test-convocatoria/01. transformacion_datos/data_org.csv", 
                       ";", escape_double = FALSE, trim_ws = TRUE)
datos <- data_org

```

## 1.  renombrar los nombres de las columnas 



```{r}
names(datos)[1]="FechaContable"
names(datos)[2]="FechaTransaccion"
names(datos)[3]="HoraTransaccion"
names(datos)[4]="Empresa"
names(datos)[5]="RutaSae"
names(datos)[6]="Linea"
names(datos)[7]="StrParadero"
names(datos)[8]="TipoVehiculo"
names(datos)[9]="Bus"
names(datos)[10]="TipoValidacion"
names(datos)[11]="StrLinea"

```

A continuación se evidencian los nuevos nombres de las variables

```{r}
names(datos)

```


## 2. Crear o eliminar columnas de acuerdo con el dataset final 

Creamos las columnas Paradero y StrRutaSae  con valores en 0 para mas adelante poder ocuparlos, adicionalmente se crea la variable Cenefa la cual contiene los dígitos de la variable StrParadero antes de las letras TM/GM y eliminamos la variable TipoVehiculo. 


```{r}
datos$Paradero <- 0
datos$StrRutaSae <- NA
datos$Cenefa <- substr(datos$StrParadero, start = 8, stop = 14)
borrar <- c("TipoVehiculo")
datos <- datos[ , !(names(datos) %in% borrar)]
```


## 3. Convertir las columnas de fecha en formato "%Y-%m-%d"

```{r}
datos$FechaContable <- format(as.Date(datos$FechaContable ,format="%m/%d/%Y"),"%Y-%m-%d")
datos$FechaContable <- as.Date(datos$FechaContable,format = "%Y-%m-%d")

datos$FechaTransaccion <- format(as.Date(datos$FechaTransaccion ,format="%m/%d/%Y"),"%Y-%m-%d")
datos$FechaTransaccion <- as.Date(datos$FechaTransaccion,format = "%Y-%m-%d")

class(datos$FechaTransaccion)
class(datos$FechaContable)

```
## 4. De la columna 'SrtParadero' obtener solo los dígitos 
```{r}

datos$Paradero <- substr(datos$StrParadero, start = 2, stop = 6)
View(datos)
```


## 5. De la columna 'SrtLinea' obtener solo el texto

```{r}

datos$StrLinea <- substring(datos$StrLinea, 7)
```


## 6. Guardar la base final
```{r}

write.csv(datos, file = "data_fnl.csv", row.names = TRUE)
```


```{r}

```


